【裁判字號】    97,簡上,175
【裁判日期】    970916
【裁判案由】    毀損
【裁判全文】
臺灣嘉義地方法院刑事判決             97年度簡上字第175號
上  訴  人
即  被  告  甲○○
上列上訴人因毀損案件，不服本院嘉義簡易庭97年度嘉簡字第72
0號中華民國97年6月30日第一審判決（臺灣嘉義地方法院檢察署
檢察官聲請簡易判決處刑案號：97年度偵續字第 2號），提起上
訴，本院合議庭為第二審判決如下：
    主  文
上訴駁回。
    犯 罪 事 實
一、甲○○係嘉義市西區國華新村243號「富泰大樓」F棟3樓1之
    住戶，因欠繳該大樓管理費而遭大樓管理委員會於民國96年
    8月4日將其持有可感應、使用大樓電梯之磁圈消磁，使其無
    法利用電梯上下樓，必須步行樓梯出入，甲○○因而心生不
    滿，竟基於毀損之犯意，於同年月9日下午3時許，以自備之
    鑰匙將「富泰大樓」G、F棟大樓共用電梯之磁圈感應器 1個
    拆下後放置於該大樓地下室樓梯間，致令該磁圈感應器原有
    管控電梯操作之效用喪失而不堪使用，足生損害於其他區分
    所有權人及住戶。
二、案經富泰大樓區分所有權人乙○○訴由嘉義市政府警察局第
    一分局報告臺灣嘉義地方法院檢察署檢察官偵查聲請簡易判
    決處刑。
    理  由
壹、程序方面
一、按犯罪之被害人，得為告訴，刑事訴訟法第 232條定有明文
    ；又因犯罪對於共有權利有侵害時，無論該權利為公同共有
    或分別共有，其共有人中之 1人，均不得謂非犯罪之被害人
    ，最高法院30年上字第 8號刑事判例參照。本件上訴人即被
    告甲○○固爭執告訴人乙○○於提出告訴當時之富泰大樓主
    任委員身份之適法性，然查告訴人同為富泰大樓之區分所有
    權人之情，有嘉義市地政事務所土地所有權狀、建物所有權
    狀影本各 1紙在卷可考（見本院卷第55頁、第56頁），而被
    告所涉毀損之感應器為該富泰大樓所設之共有物，揆諸上開
    規定及判例意旨，告訴人應為本件犯罪之被害人，自得提起
    本件告訴甚明。
二、又按被告以外之人於審判外之陳述，經當事人於審判程序同
    意作為證據，法院審酌該言詞陳述或書面陳述作成時之情況
    ，認為適當者，亦得為證據。當事人、代理人或辯護人於法
    院調查證據時，知有第159條第1項不得為證據之情形，而未
    於言詞辯論終結前聲明異議，視為有前項之同意，刑事訴訟
    法第159條之5定有明文。查本件認定事實所援引具傳聞性質
    之言詞或書面證據，關於證據能力，提示當事人對之表示無
    意見，亦未於本案言詞辯論終結前聲明異議，而本院審酌該
    等審判外陳述作成當時之過程、內容、功能等情況綜合判斷
    ，認具備合法可信之適當性保障而具證據能力，得採為認定
    事實之基礎。
貳、實體方面
一、訊據被告固坦承係嘉義市西區國華新村243號「富泰大樓」F
    棟3樓1之住戶，確有欠繳該大樓管理費，並有於上開時地，
    以自備之鑰匙將「富泰大樓」G、F棟大樓共用電梯之磁圈感
    應器 1個拆下後放置於該大樓地下室樓梯間之事實，惟矢口
    否認有何毀損犯行，辯稱：伊當時要乘坐電梯，經以磁圈靠
    近感應器卻無法感應，且發現感應器連接電梯操作面版之電
    線裸露，以為故障，祇需將感應器拆下，電梯即可正常運作
    ，便以鑰匙將感應器拆下，拆下後有按電梯按鈕，仍無法運
    作，遂將感應器放置於地下室樓梯間，並無毀損之故意；又
    伊祇是將感應器拆下，並未敲打、摔壞感應器，該感應器應
    未毀損云云。經查：
  (一)被告於上開時地，因欠繳大樓管理費而遭大樓管理委員會將
    其磁圈消磁，使其無法利用電梯上下樓，因而心生不滿，遂
    以自備之鑰匙將「富泰大樓」G、F棟大樓共用電梯之磁圈感
    應器 1個拆下後放置於該大樓地下室樓梯間，致令該磁圈感
    應器原有管控電梯操作之效用喪失而不堪使用之犯罪事實，
    業據告訴人指述綦詳，並經本院當庭勘驗被告所拆下感應器
    之該部電梯內所設監視器於當時之錄影光碟內容無誤（見本
    院卷第50頁至第51頁）。
  (二)據被告明確供稱：伊當天進出該部電梯僅有 1次，就是拆下
    感應器那次無訛（見本院卷第50頁），揆以本院當庭勘驗上
    開監視器錄影光碟內容結果：被告當時一進入該部電梯內，
    未見以磁圈靠近感應器，即以左腳卡住電梯門防止電梯門關
    閉，並著手以鑰匙將感應器拆下，且於拆下後隨即步出電梯
    ，亦無按電梯按鈕之舉動等情，有本院勘驗筆錄 1份可稽（
    見本院卷第50頁至第51頁），顯見被告早因無法使用電梯而
    心生不滿，遂利用上開時間進入該部電梯後，迅速將感應器
    拆下，並旋即離去現場，其當日進入該部電梯之目的，確係
    為將感應器拆下無疑，被告前揭辯稱當時係要乘坐電梯，經
    以磁圈靠近感應器卻無法感應，以及將感應器拆下後有按電
    梯按鈕仍無法運作等情，均屬不實。又據被告供述該富泰大
    樓24小時均有管理員駐守（見本院卷第30頁），並有該大樓
    大廳內設管理室之照片 2張存卷可憑（見臺灣嘉義地方法院
    檢察署96年度偵字第6692號偵查卷宗，以下稱6692號偵卷，
    第58頁、第59頁），且被告亦供稱其於事發前數日就無法乘
    坐電梯（見本院卷第52頁），則倘被告所辯以為該感應器故
    障之情屬實，其本有數日之充裕時間向該大樓之管理員反應
    ，查明無法感應之真正原因究係感應器故障抑或自身所持有
    之磁圈發生問題，以維自身使用電梯之權益始符常理，其竟
    於數日後直接將該感應器拆下，顯與其上開所辯主觀上認為
    感應器故障所應有之舉動相違，足見其將感應器拆下之真正
    目的，係因無法使用電梯而心生不滿之報復行為無誤。再倘
    被告辯稱：伊之前有從事電臺工作，對電線方面很瞭解，當
    時該感應器之電線裸露，沒有包起來，伊以為接觸不良或是
    壞掉，才將之拆下屬實（見本院卷第29頁、第30頁），然據
    被告供述：伊對電線、電路很瞭解，因為電線有顏色，祇要
    照著顏色連接起來就可以了（見本院卷第29頁），是縱當時
    該感應器連接電梯操作面版之電線裸露可能接觸不良致磁圈
    無法感應，被告亦應將所稱裸露之電線重新連接妥適，便可
    輕易測試得知其磁圈無法感應之問題是否確實出在電線裸露
    接觸不良，斷無逕將該感應器拆下之理；再被告究非感應器
    之製造或維修專業人員，亦當無不告知管理員請專業人員前
    來維修，而逕自將之拆下之理，益證被告將該感應器拆下之
    目的係為將之毀損，而非加以維修甚明，是被告上開所辯均
    與事實或常理不符，不足採信。
  (三)按刑法毀損罪所謂「毀棄」係指銷毀滅除、拋棄，使物之效
    用全部喪失；「損壞」係指損傷破壞物體，使其效用全部或
    一部喪失之意；「致令不堪用」則指以毀棄、損壞以外之其
    他方法，雖未毀損原物，但其物之效用喪失者。本件被告固
    未毀壞該感應器之本體，然其將該感應器與電梯面版間連接
    之電線拔除，並將該感應器自電梯內拆下帶離，業已使該感
    應器原有管控電梯操作之效用喪失無疑，此亦據被告供承：
    若未將感應器接回電梯，則電梯將無法正常運作等語（見本
    院卷第29頁）及告訴人證稱：當時感應器遭拆掉後，電梯便
    不能使用等語明確（見6692號偵卷第 8頁），而被告上開所
    為亦令該富泰大樓之其他區分所有權人及住戶無法利用該部
    電梯上下樓，且須支出費用修護，顯足生損害於其他區分所
    有權人及住戶無誤。故被告辯稱：伊祇是將感應器拆下，並
    未敲打、摔壞感應器，該感應器應未毀損云云，均係事後圖
    卸之詞，委不足採。
  (四)此外，並有電梯監視器錄影翻拍照片、拆下暨放置感應器現
    場照片、感應器照片等共 8張（見嘉義市政府警察局第一分
    局嘉市警一偵字第0960032762號刑案偵查卷宗第13頁至第16
    頁）及千翔電話有限公司應收帳款明細影本（見臺灣嘉義地
    方法院檢察署97年度偵續字第2號偵查卷宗第7頁）、被告提
    出其妻李翠滿於97年8月2日始行繳納該戶自96年 1月份迄97
    年3月份之管理費收據影本各1紙附卷可查（見本院卷第34頁
    ），本件事證明確，被告犯行洵堪認定。
二、核被告所為，係犯刑法第 354條之致令他人物品不堪用罪。
    原審認被告罪證明確，適用刑法第354條、第41條第1項前段
    ，刑法施行法第1條之1第1項、第2項前段，並審酌刑法第57
    條所規定犯罪之動機、目的、手段、智識程度等一切情狀，
    量處拘役30日，並諭知易科罰金之折算標準，其認事用法及
    量刑均無不合。被告上訴後雖已給付新臺幣3,500 元與富泰
    大樓管理委員會，然該上開金額僅係該感應器之修護費用，
    被告加以破壞後賠償修護之費用乃屬當然，況其犯後仍不知
    悛悔而飾詞否認，犯後態度不佳，未見有何悔意，本院審酌
    後，認原審所處之刑仍為適當，附此敘明。本件被告上訴否
    認犯行，指摘原判決不當，為無理由，應予駁回。
三、據上論斷，應依刑事訴訟法第455條之1第1項、第3項、第36
    8條，判決如主文。
本案經檢察官郭志明到庭執行職務。
中    華    民    國    97    年    9     月    16    日
                  刑事第四庭  審判長法  官  蔡憲德
                                    法  官  許兆慶
                                    法  官  吳育霖
上列正本證明與原本無異。
本件不得上訴。
中    華    民    國    97    年    9     月    16    日
                                    書記官  林美芳
附錄本案論罪科刑法條：
中華民國刑法第354條（毀損器物罪）
毀棄、損壞前二條以外之他人之物或致令不堪用，足以生損害於
公眾或他人者，處2年以下有期徒刑、拘役或5百元以下罰金。


司法院資訊處製作；財團法人民間司法改革基金會備份。
